臺北高等行政法院判決
                                       99年度簡字第645號
原      告　郭岳平
被      告　花蓮縣政府
代　表　人　傅萁（縣長）
上列當事人間食品衛生管理法事件，原告不服行政院衛生署中華
民國99年7 月6 日衛署訴字第0990014187號訴願決定，提起行政
訴訟，本院判決如下：
    主  文
原告之訴駁回。
訴訟費用由原告負擔。
　　事實及理由
一、程序事項：按行政訴訟法第229 條第1 項第2 款規定「下列
    各款行政訴訟事件，適用本章所定之簡易程序：……二、因
    不服行政機關所為新臺幣40萬元以下罰鍰而涉訟者。」本件
    因被告以原告違反食品衛生管理法第19條第1 項規定，依同
    法第32條處罰鍰新台幣（下同）4 萬元而涉訟，應適用簡易
    程序。本院並依同法第233 條第1 項規定，不經言詞辯論，
    逕行裁判。
二、事實概要：原告經桃園市政府衛生局查獲其於民國99年3 月
    22日在網路（網址：http：//00000.00000.com.tw/item/sh
    ow?00000000000000 ）刊登「天山發芽雪蓮豆」產品廣告，
    宣稱「…能降低血糖、血脂、膽固醇…」等詞句，移請花蓮
    縣衛生局查證屬實，經被告機關以原告違反食品衛生管理法
    第19條第1 項規定，依同法第32條第1 項規定，以99年5 月
    5 日府衛藥字第0990074390號行政處分書（即原處分），處
    原告罰鍰。原告不服，提起訴願經遭訴願決定駁回，遂提起
    本件行政訴訟。
三、原告主張：伊於99年2 月過年前，原在訴外人名忠食品公司
    上班，期間因公司業務需要，在拍賣網站上刊登「天山發芽
    雪蓮豆」，除係使用個人帳號刊登外，刊登內容係自名忠食
    品公司網站複製轉貼，並以公司資料為聯絡方式，且名忠食
    品公司亦因此受到裁罰處分，原告當時是代表名忠食品公司
    在拍賣網上刊登，並非個人意願，所有資訊都是名忠食品公
    司資訊，99年2 月厎離職後，疏未下架，望請上級長官了解
    。茲附帶說明，原告在名忠食品上班也沒有領到薪資，也是
    受害者！再請體諒等語。並聲明求為判決撤銷訴願決定及原
    處分。
四、被告則以：
  (一)原告刊登「天山發芽雪蓮豆」違規廣告，經桃園縣市政府衛
    生局依99年3 月22日於露天拍賣網站http://00000.00000.c
    om.tw/item/show?00000000000000查獲，廣告內容：能降低
    血糖、血脂、膽固醇等廣告文詞，已涉及誇張或易生誤解的
    詞句，並於網頁中明顯載有「天山發芽雪蓮豆」直購價200
    元整…商品編號00000000000000賣家資訊00000000000 ，產
    品單罐零售為300 元，一箱共12罐批發價為2400元平均單價
    為200 元，（含運送及含稅），詳情請看關於我等字眼，讓
    不特定的多數人知悉其宣傳內容，已屬廣告行為違反食品衛
    生管理法至為明確，被告機關依法處罰，應無不合。
  (二)原告聲稱：「於拍賣網站上刊登都是公司資訊，於聯絡方式
    都是公司資料，只是用的是個人的帳號等」；食品衛生管理
    法對於食品違規廣告之罰則，係以違規行為人為處分之對象
    ，並無視該行為人係公司、法人、團體或個人而有不同之處
    分標準，亦無訂定限期改善後未改善再處分等規定，故現階
    段個人賣家於拍賣網站所刊登之食品違規廣告，仍應依法處
    分。
  (三)綜上論述，原告之訴實無理由等語，資為抗辯。並聲明求為
    判決駁回原告之訴。
五、得心證之理由：
  (一)按食品衛生管理法第1 條明示：「為管理食品衛生安全及品
    質，維護國民健康，特制定本法；……」同法第9 條規定：
    「本法所稱主管機關：在中央為行政院衛生署；在直轄市為
    直轄市政府；在縣（市）為縣（市）政府。」
    第19條第1 項規定：「對於食品、食品添加物或食品用洗潔
    劑所為之標示、宣傳或廣告，不得有不實、誇張或易生誤解
    之情形。」第32條第1 項規定：「違反第19條第1 項或第3
    項規定者，處新臺幣4 萬元以上20萬元以下罰鍰；……」
  (二)次按食品衛生法主管機關行政院衛生署適用前開食品衛生法
    第19條第1 項、第2 項規定，依照同條第3 項規定授權，於
    94年3 月31日以衛署食字第0940402395號函修訂「食品廣告
    標示詞句涉及誇張易生誤解或醫療效能之認定表」，認我國
    在食品廣告及標示管理上主要分為三種層次：1 、涉及醫療
    效能的詞句，2 、涉及誇張或易生誤解的詞句，3 、未使人
    誤認有醫療之效能且未涉及誇張或易生誤解的詞句。至於健
    康食品之標示及廣告，另依健康食品管理法相關規定處理，
    不在此認定表內規範。又各級衛生機關對於可能涉嫌違規之
    產品，應視個案所傳達消費者訊息之整體表現，包括文字敘
    述、產品品名、圖案、符號等，綜合研判，切勿咬文嚼字，
    以達毋枉毋縱之管理目標。此外明列不得宣稱之詞句敘述：
    「1 、詞句涉及醫療效能：（1 ）宣稱預防、改善、減輕、
    診斷或治療疾病或特定生理情形：例句：治療近視。恢復視
    力。……防止貧血。降血壓。改善血濁。清血。調整內分泌
    。防止提早更年期。…」並未逾越母法食品衛生法授權，亦
    未違反法律保留原則，屬於執行食品衛生法第19條規定技術
    性、細節性的規定，本院予以尊重。
  (三)原告就其於露天拍賣網站刊登眅售「天山發芽雪蓮豆」產品
    ，並不否認；刊登內容略以：……發芽雪蓮豆有哪些營養，
    對哪裡比較好？發芽雪蓮豆內有十八種胺基酸……能降低血
    糖、血脂、膽固醇…可增進食慾，保護視力等……」、「直
    購價200 元整…商品編號00000000000000賣家資訊00000000
    000 ，產品單罐零售為300 元，一箱共12罐批發價為2400元
    平均單價為200 元，（含運送及含稅），詳情請看關於我等
    」（見訴願卷頁25、26），原告在拍賣網站刊登販售特定產
    品及拍賣價格，意在使不特定多數人知悉其宣傳內容，進而
    達到招徠商業利益之效果，至為明確，核屬廣告行為；刊登
    內容明載：「…發芽雪蓮豆有哪些營養，對哪裡比較好？…
    …能降低血糖、血脂、膽固醇…」係影射產品對於降低血糖
    、血脂、膽固醇等具有醫療之效能，涉及誇張或易生誤解的
    詞句，其違反食品衛生管理法第19條第1 項之規定，從而被
    告依同法第32條規定，以原處分處以罰鍰，於法有據。
  (四)雖原告以刊登內容，是從名忠公司網站複製轉貼，且未獲取
    任何利益，其離職後未下架云云。惟食品衛生管理法對於食
    品違規廣告之罰則，係以違規行為人為處分之對象，不論原
    告自何處取得刊登內容，均不影響原告為行為人之事實認定
    ；食品衛生管理法係以維護國民健康為立法宗旨，其第19條
    第1 項並不以意圖營利或確實取得利益為處罰要件，原告是
    否獲得薪資或利益與本件違規事實之認定無關，從而被告依
    食品衛生管理法第32條規定，裁罰之金額為4 萬元以上20萬
    元以下，被告機關處原告處最低4 萬元罰鍰，並無不合比例
    原則。又原告在網站刊登販售特定產品之廣告不可能因其離
    職而自動下架，應為原告所明知，故原告離職即便屬實，亦
    不影響本件認定，原告就系爭刊登行為難謂無故意或過失，
    自不得免除裁罰。
六、綜上所述，原處分認事用法並無違誤，訴願決定予以維持，
    亦無不合。原告訴請撤銷訴願決定及原處分，為無理由，應
    予駁回。本件事證已臻明確，兩造其餘攻擊防禦方法核與本
    件判決結果不生影響，故不逐一論述，併此敘明。
據上論結，本件原告之訴為無理由，爰依行政訴訟法第236 條、
第233 條第1 項、第98條第1 項前段，判決如主文。
中　　華　　民　　國　  100 　年    2    月   　16　　日
               臺北高等行政法院第四庭法  官   林  妙  黛
上為正本係照原本作成。
本件以訴訟事件所涉及之法律見解具有原則性者為限，始得於本
判決送達後20日內向本院提出上訴狀並表明上訴理由，如已於本
判決宣示後送達前提起上訴者，應於判決送達後20日內補具上訴
理由（均按他造人數附繕本），且經最高行政法院許可後方得上
訴。
中　　華　　民　　國　  100 　年    2    月   　16　　日
            　　　　　　　　　　　　 書記官　 蔡　逸　萱